【裁判字號】    99,重訴,449
【裁判日期】    990915
【裁判案由】    侵權行為損害賠償
【裁判全文】
臺灣臺北地方法院民事判決             99年度重訴字第449號
原      告  甲○○
訴訟代理人  李弘仁律師
被      告  乙○○
訴訟代理人  林永勝律師
上列當事人間請求侵權行為損害賠償事件，本院於民國99年9月1
日言詞辯論終結，判決如下：
    主      文
被告應給付原告新臺幣肆佰零玖萬肆仟玖佰貳拾參元，及自民國
九十九年二月二十三日起至清償日止，按年息百分之五計算之利
息。
訴訟費用由被告負擔。
本判決於原告以新臺幣壹佰參拾萬元供擔保後，得假執行。但被
告如以新臺幣肆佰零萬肆仟玖佰貳拾參元預供擔保，得免為假執
行。
    事實及理由
一按訴狀送達後，原告不得將原訴變更或追加他訴，但擴張或減
  縮應受判決事項之聲明者，不在此限，民事訴訟法第255條第1
  項第3 款定有明文。查原告起訴時係請求被告給付其新臺幣（
  下同）6,094,923元，嗣減縮請求金額為4,094,923元，核其所
  為訴之變更，合於前開規定，應予准許。
二原告起訴主張：
  (一)伊於民國98年10月9 日徒步行經臺北縣新店市景文技術學院
    旁下坡路段時，突遭被告及另二名不明人士騎乘機車自後方
    擦撞，當時伊覺得身體左側一陣劇烈疼痛，被告亦因該擦撞
    致重心不穩而摔車。詎被告竟夥同該不明人士，不分青紅皂
    白，手持不明物體對伊頭部、臉部猛打，並要求伊下跪，伊
    突遭被告襲擊，尚不及反應及阻擋，臉部已被重擊，眼睛已
    看不清楚任何東西，雖經伊下跪求饒，被告仍未停手，適逢
    路人經過，伊大聲呼救，被告及其同夥始騎乘機車逃逸。
  (二)嗣伊經送往耕莘醫院急診，因眼部嚴重瘀傷腫脹，致醫生竟
    找不到伊之左眼，並以醫院設備不足為由，不敢為伊治療，
    伊遂經緊急轉送至台大醫院，經診斷後發現伊左眼球已被撞
    擊掉入顱內，並致左眼眼球破裂、左眼前房出血、左眼玻璃
    體出血等重傷害，雖經開刀治療，仍因眼球受傷嚴重，左眼
    視力無光覺已失明，爰依民法第184條第1項、第193條第1項
    及第195條第1項規定請求被告賠償損害。
  (三)伊因此事件所受之損害，詳如後述：
    1.截至98年12月27日止，已支出醫療費用20,456元。
    2.伊於98年10月10日至同年月25日住院期間，因傷無法自理
      生活，由伊母親看護照顧，以看護費用每日2,000 元計算
      ，伊共受有32,000元之損害。
    3.伊於本件事故前任職於拓勤企業股份有限公司，平均月薪
      為32,500元，惟因被告之重傷害行為導致左眼失明，且伊
      右眼本即弱視，現僅有0.005 之視力，等同兩眼全盲，依
      勞工保險失能給付標準法為八級殘廢，喪失勞動能力程度
      為61.52%，而自事發之日（98年10月9 日）起至伊年滿強
      制退休年齡65歲之日（133年6月28日）止共34年8 月又19
      日，依霍夫曼法扣除中間利息計算，伊減少勞動能力損害
      額為4,842,467元。
    4.伊因此事故受傷，等同兩眼全盲，不僅已無法再回到工作
      職場，連平日生活起居均須仰賴家人扶持始能行走，所受
      身心煎熬甚鉅，爰請求被告賠償慰撫金1,200,000 元。
    5.綜上，伊所受損害計6,094,923 元，因被告已給付其中之
      2,000,000元，爰請求賠償其餘之4,094,923元等語。
  (四)聲明為：
    1.被告應給付原告4,094,923 元，及自起訴狀繕本送達翌日
      起至清償日止，按年息百分之5計算之利息。
    2.願供擔保請准宣告假執行。
三被告則抗辯：
  (一)伊為臺北縣新店市景文技術學院進修部學生，於98年10月 9
    日在該校上課，因課堂間須更換上課地點，乃騎乘機車前往
    。詎於該校旁之下坡路段，與當時違規未行走於人行道，而
    行走於機車道之原告發生擦撞，致伊跌倒受有傷害。原告雖
    於詢問伊是否受傷後即離去，惟其嗣後復走向伊，致雙方產
    生言語衝突，進而推擠演變成肢體衝突。伊因當時天色昏暗
    ，且伊之眼鏡於伊跌倒時已破損，在視力不佳之情況下，方
    誤打中原告之左眼，然原告對於損害之發生與有過失，爰請
    求鈞院酌減賠償之金額。
  (二)伊對原告主張之醫療費用及看護費數額均不爭執。惟就勞動
    能力喪失部分，因勞工保險條例第53條所訂殘廢給付標準表
    所稱殘廢給付標準日數，係被保險人因傷害或罹病致傷殘，
    而依該規定向保險人請求殘廢補助及殘廢給付時，據以核算
    金額之標準，此與依侵權行為法則請求賠償減少勞動能力損
    失計算基礎之餘存工作年限，尚屬有間，是原告單以前開規
    定請求，並未盡舉證之責。況依原告97、98年度之綜合所得
    稅申報資料，原告之年薪僅370,400元，並非390,000元，是
    原告之請求亦非合理。
  (三)又原告於88年間體檢時，右眼視力僅0.1 ，而左眼之視力亦
    僅0.6 ，雙眼視差極大，是原告之視力本即有問題，其因本
    件事故所受痛苦，應非巨大，則原告請求之慰撫金數額實屬
    過高，應予酌減等語。
  (四)聲明為：
    1.原告之訴及假執行之聲請均駁回。
    2.如受不利判決，被告願供擔保請准免為假執行。
四兩造不爭執之事實：
  (一)被告於98年10月19日晚上8時30分許，騎乘車號960-CVT號重
    型機車，行經台北縣新店市○○路景文科技技術大學旁圍牆
    前，因其機車照後鏡擦撞至行走於路邊之原告之左手臂而人
    車倒地，被告因而心生不滿，與原告發生口角後進而出手重
    擊原告之臉部及頭部，致原告受有左眼眼球破裂、左眼前房
    出血、左眼玻璃體出血、左眼水晶體移位及頭部挫傷合併開
    放性傷口等重傷害。
  (二)被告因前述傷害行為，涉犯刑法第278條第1項重傷罪，經臺
    灣臺北地方法院檢察署檢察官提起公訴（案列99年度調偵字
    第216號），現由本院刑庭審理中（案列99年度訴字第430號
    ）。
五得心證之理由：
  (一)按因故意或過失，不法侵害他人之權利者，負損害賠償責任
    ，為民法第184條第1項前段所明定。被告於前開時、地因細
    故與原告發生爭執，出手毆打原告成傷等情，為兩造所是認
    ，並有診斷證明書在卷可稽（見本院卷第5-7 頁），並經本
    院依職權調閱前述刑事案卷查明屬實。被告既因故意之傷害
    行為致原告成傷，侵害原告之身體及健康，對原告因此所受
    損害，即應依前開規定負賠償之責。
  (二)次按不法侵害他人之身體或健康者，被害人因此喪失或減少
    勞動能力，或增加生活上之需要時，應負損害賠償責任；不
    法侵害他人之身體、健康、名譽、自由、信用、隱私、貞操
    ，或不法侵害其他人格法益而情節重大者，被害人雖非財產
    上之損害，亦得請求賠償相當之金額，民法第193條第1項、
    第195條第1項前段分別定有明文。被告應對原告因此事故所
    受損害，負賠償之責，如前述，至原告得請求被告賠償之金
    額若干，以下茲分別析論：
    1.醫藥費部分：
      原告主張其受傷後先後被送往新店耕莘醫院及台大醫院就
      醫，截至98年12月27日止，共支出醫藥費20,456元等情，
      為被告所不爭執，並據其提出醫藥費收據為證（見本院卷
      第9-15頁），該等費用顯為其因傷增加之生活上需要，自
      得訴請被告賠償。
    2.看護費部分：
      按親屬代為照顧被害人之起居，固係基於親情，但親屬看
      護所付出之勞力並非不能評價為金錢，雖因二者身分關係
      而免除被害人之支付義務，惟此種基於身分關係之恩惠，
      自不能加惠於加害人（最高法院94年度台上字第1543號判
      決意旨參照）。原告主張其因傷住院接受手術，於98年10
      月10日至同年月25日期間無法自理生活，由其母看護，被
      告應賠償該期間內按日以2,000元計算之看護費計 32,000
      元等情，亦為被告所不爭執。而看護費用核屬原告因傷增
      加之生活上需要，其訴請被告賠償，揆諸前開說明，亦屬
      有據。
    3.減少勞動能力部分：
      原告因遭被告毆打，左眼永久喪失視力成殘，依勞工保
        險條例第53條制訂之失能給付標準表，其失能等級為第
        八級，再依各殘廢等級喪失或減少勞動能力比率表，原
        告已減少61.52﹪之勞動能力。
      原告於受傷前係於訴外人拓勤企業股份有限公司（下稱
        拓勤公司）任職，有本院依職權調閱之勞保投保資料可
        稽（見本院卷第56頁），依拓勤公司出具之薪資彙總表
        顯示，原告於受傷前之月薪為32,500元。而原告生於69
        年6 月28日，此觀卷附診斷證明書之記載即明，其於事
        發之日年方29歲，算至法定退休年齡65歲，尚有35年8
        月19日，依霍夫曼係數第1 年不扣除中間利息計算，其
        因減少勞動能力所受損害為4,989,891 元【年別5%複式
        霍夫曼計算法（第一年不扣除中間利息），其計算式為
        ：[239928*20.00000000 （此為應受扶養35年之霍夫曼
        係數）+239928*0.67*（20.0000000-00.00000000）]=
        0000000 （小數點以下四捨五入）】。原告僅請求其中
        之4,842,467元，自屬有據。
      被告雖辯稱：勞工保險條例第53條所定殘廢給付標準表
        所稱殘廢給付標準日數，係屬被保險人因傷害或罹病致
        有傷殘，而依上開規定請求保險人為殘廢補助及殘廢給
        付時，據以為核算其金額基礎之標準，此與被害人依侵
        權行為法則，請求加害人賠償其減少勞動能力損失計算
        基礎之餘存工作年限，尚屬有間，是原告並未舉證證明
        其勞動能力喪失程度云云。惟原告先天右眼弱視，無法
        矯正，視力僅有0.04，此觀卷附診斷證明書即明（見本
        院卷第5 頁），但其於本件事發前，左眼視覺正常，視
        力為0.6 ，亦有其兵役體檢資料在卷可參（見本院卷第
        80頁），其遭被告毆打，使其於事發前仍有視覺之左眼
        萎縮，視力全部喪失，是原告目前幾近全盲，無法再從
        事任何須用眼力之工作，其勞動能力喪失之程度甚鉅，
        是本院認原告以前述標準計算勞動能力喪失之比例，尚
        稱合理，被告以前詞置辯，則非可採。
    4.慰撫金部分：
      按法院於酌定慰撫金數額時，應斟酌加害人與被害人雙方
      之身分、資力與加害程度，及其他各種情形核定之（最高
      法院51年台上字第233 號判例意旨參照）。查原告因遭被
      告毆打，而喪失其僅有之左眼視力，不僅身體、健康受侵
      害，且對其原來之工作、生活均產生巨大影響，其主張因
      此受有精神上痛苦，應屬非虛。而原告為專科學歷，名下
      無財產，事發後已無法從事原來工作，勞動能力喪失程度
      甚鉅；被告則為大學在學學生，名下並無財產等情，有本
      院依職權調取之兩造稅務電子閘門財產所得調件明細表可
      參（見本院卷第44-55 頁）。本院審酌前述兩造之學識程
      度、經濟狀況相仿，及被告僅因細故，即毆打原告成傷，
      使其一眼視力毀敗等一切情狀，認原告請求被告賠償慰撫
      金1,200,000 元，應屬適當。被告空言主張原告請求之慰
      撫金額過高，則為本院所不採。
    5.綜上，被告應賠償原告之金額，合計為6,094,923 元，惟
      原告自承被告已於99年8月6日賠償其2,000,000 元，是被
      告尚應賠償原告4,094,923元。
  (三)被告雖辯稱兩造因口角引發肢體衝突，其不慎傷及原告之左
    眼，原告對於系爭損害之發生或擴大與有過失，應減輕或免
    除其賠償責任云云。按損害之發生或擴大，被害人與有過失
    者，法院得減輕賠償金額，或免除之，固為民法第217 條所
    明定，惟過失相抵之發生，須被害人之過失行為為損害發生
    或擴大之共同原因。被害人與有過失發生之損害，與加害人
    所致損害為不可分，始有適用。易言之，過失相抵所指之與
    有過失，係指被害人苟能盡其善良管理人之注意，即得避免
    損害之發生或擴大，竟不注意之意（參閱孫森焱著新版民法
    債編總論第448-449 頁）。查兩造於本件衝突發生時，容或
    互有拉扯之肢體動作，惟兩造如各自動手傷害對方，屬各自
    之故意侵權行為，並非發生本件原告因遭毆傷而身體、健康
    受損之共同原因，所生之損害亦屬各別，而非不可分，要難
    認為原告對本件損害之發生與有過失。被告前開辯詞，亦非
    有據，要不足採。
  (四)綜上所述，原告依民法第184條第1項前段規定，請求被告給
    付4,094,923元，及自起訴狀繕本送達翌日即99年2月23日起
    至清償日止，按年息百分之5 計算之利息，為有理由，應予
    准許。
  (五)兩造各陳明願供擔保，請准宣告假執行及免為假執行，經核
    於法均無不合，爰各酌定相當擔保金額，併予准許之。
  (六)本案事證已明，兩造其餘攻擊防禦方法及舉證，核與判決結
    果無影響，於茲不贅
六訴訟費用負擔之依據：民事訴訟法第78條。
中    華    民    國    99    年    9     月    15    日
                  民事第七庭    法  官  陳婷玉
以上正本係照原本作成
如對本判決上訴，須於判決送達後20日內向本院提出上訴狀。如
委任律師提起上訴者，應一併繳納上訴審裁判費。
中    華    民    國    99    年    9     月    15    日
                                書記官  吳鸝稻

司法院資訊處製作；財團法人民間司法改革基金會備份。
